【裁判字號】    98,抗,617
【裁判日期】    980630
【裁判案由】    聲請再審
【裁判全文】
臺灣高等法院刑事裁定                   98年度抗字第617號
抗  告  人
即  聲請人  乙○○
被      告  甲○○
            丙○○
上列抗告人因聲請再審案件，不服臺灣臺北地方法院中華民國98
年5月27日裁定（98年度聲再字第17號），提起抗告，本院裁定
如下：
    主  文
抗告駁回。
    理  由
一、原裁定意旨略以：本件聲請人乙○○係對於原審法院98年度
    聲判字第47號「裁定」聲請再審，而非對於依刑事訴訟法第
    420條至第422條規定得提起再審之有罪、無罪、免訴或不受
    理之「確定判決」提起再審，且聲請人係該案之告訴人，並
    無依刑事訴訟法第427條、第428條規定自居於當事人之地位
    逕行聲請再審之權。是聲請人提出本件再審聲請之程序，於
    法要有未合，且無從補正，自應以裁定駁回其聲請等語。
二、抗告意旨略以：被告甲○○、丙○○係另案被告邱仕豐之女
    兒、女婿，丈夫李思源往生後，邱仕豐即脫產，不願支付口
    頭承諾合夥之創業所得一半金額，有邱仕豐之會員印章為證
    據，且可詢問所有合作之醫院即可得知，被告甲○○、丙○
    ○應有業務過失，且依公司法第23條公司負責人對於公司業
    務之執行，如有違反法令致使他人受有損害時，對他人應與
    公司負連帶賠償之責，懇請鈞長嚴懲不法以保善良等語。
三、按「法院認為聲請再審之程序違背規定者，應以裁定駁回之
    。」刑事訴訟法第 433條定有明文。次按「為受判決人之利
    益聲請再審，得由左列各人為之：一、管轄法院之檢察官。
    二、受判決人。三、受判決人之法定代理人或配偶。四、受
    判決人已死亡者，其配偶、直系血親、三親等內之旁系血親
    、二親等內之姻親或家長、家屬。」、「為受判決人之不利
    益聲請再審，得由管轄法院之檢察官及自訴人為之；但自訴
    人聲請再審者，以有第422條第1款規定之情形為限。自訴人
    已喪失行為能力或死亡者，得由第319條第1項所列得為提起
    自訴之人，為前項之聲請。」刑事訴訟法第427條、第428條
    亦分別定有明文。再按若係立於告訴人地位，又非自訴人，
    依法自無提起再審之權，其遽向原審法院提起再審，其程序
    顯屬違背規定，最高法院著有 19年度抗字第111號判例可資
    參照。經查，本件抗告人即聲請人乙○○前以被告甲○○、
    丙○○ 2人涉犯侵占罪案件，向臺灣臺北地方法院檢察署檢
    察官提出告訴，該署檢察官於97年12月 3日以97年度偵字第
    26416號分案偵辦，於97年12月8日偵查終結而為不起訴處分
    ，抗告人不服聲請再議，經臺灣高等法院檢察署檢察長於98
    年1月20日以98年度上聲議字第421號處分書駁回再議，抗告
    人再具狀聲請交付審判，先後經臺灣臺北地方法院以98年度
    聲判字第23號、98年度聲判字第47號裁定駁回聲請，此有本
    院被告前案紀錄表在卷足憑，可見抗告人於該案件僅係告訴
    人身分，並非自訴人，亦非受判決人，依上開規定，自不得
    聲請再審。其次，刑事訴訟法第五編「再審」之規定，乃為
    了排除「確定判決」認定事實違誤所設之非常救濟途徑，因
    此再審之對象應僅限於有罪、無罪、免訴或不受理之「判決
    」，此觀刑事訴訟法第420條至第422條之規定自明。而「確
    定之裁定」，並無準用上開再審之規定，是對於「確定之裁
    定」，除得依刑事訴訟法相關程式救濟外，均不得為再審之
    對象。本件抗告人向原審法院聲請再審，係以臺灣臺北地方
    法院98年度聲判字第47號「裁定」為對象，未合上揭聲請再
    審須以「確定判決」為標的之規定，是原審法院以抗告人聲
    請再審，違背規定，非法所許為由，而駁回再審之聲請，並
    無違誤。抗告人之抗告意旨仍執陳詞，指摘原裁定不當，並
    無理由，應予駁回。
四、據上論斷，應依刑事訴訟法第412條，裁定如主文。
中    華    民    國    98    年    6     月    30    日
                  刑事第二庭審判長法  官  洪光燦
                                  法  官  林恆吉
                                  法  官  宋明蒼
以上正本證明與原本無異。
不得再抗告。
                                  書記官  駱麗君
中    華    民    國    98    年    6     月    30    日


司法院資訊處製作；財團法人民間司法改革基金會備份。
